臺灣高雄地方法院刑事判決　　　　　　　　　　　　九十一年度交易字第四三九號
　　公　訴　人　臺灣高雄地方法院檢察署檢察官
　　被　　　告　丙○○
右列被告因過失致死等案件，經檢察官提起公訴（九十一年度調偵字第三五號），
本院判決如左：
    主  文
丙○○服用毒品，不能安全駕駛動力交通工具而駕駛，處有期徒刑參月；又因過失致
人於死，處有期徒刑拾月。應執行有期徒刑壹年。
    事  實
一、丙○○無駕駛執照，於民國九十一年一月六日上午十一時五分即採尿之時起回溯
    二十六小時內某時（扣除受公權力拘束期間），在不詳地點施用第一級海洛因（
    施用毒品犯行業經另案判刑）後，因而產生呼吸抑制、眩暈、精神恍惚等作用，
    其精神狀態已達不能安全駕駛動力交通工具之程度，竟仍於同年一月十五日（起
    訴書誤載為同年五月十四日）下午某時，駕駛車號ＶＫ—五五一八號自用小客車
    ，沿高雄市○○路（中博地下道）由北往南行駛，於同日下午二時四十五分許，
    行經該路與八德路口時（在中山路上設有禁止左轉八德路之標誌），本應注意汽
    車駕駛人於吸食毒品後不得駕車，又行車應注意遵守道路交通標誌之指示，而依
    當時情形並無不能注意之情狀，詎丙○○於施用毒品後因產生呼吸抑制、眩暈、
    精神恍惚等作用導致精神注意力不佳及行車操控不穩，竟違反禁止左轉標誌之指
    示，貿然左轉，適有一車籍不明機車自對向之中山路機車道由南向北直行亦行經
    上開路口，丙○○見狀竟加緊油門向右閃避，因行車操控不穩，以致於車速過快
    、煞車不及，車輛衝入高雄市新興區○○○路三００號之騎樓，撞及適行經該處
    之戊○○、甲○○、顏婉茹三人，致顏婉茹受有頭部挫傷、顱內出血之傷害，於
    送醫途中即因傷重而不治死亡，另戊○○則受有左腿大腿內側、膝蓋及小腿瘀傷
    之傷害，甲○○受有右側膝蓋骨骨折之傷害。嗣警方趕至現場處理時，察覺丙○○神情恍惚、反應遲鈍且步履不穩，因而懷疑其酒後駕車遂施以酒精濃度測試，
    然測試結果其吐氣並無酒精反應，迨於同年一月六日上午十一時五分許，由內勤
    檢察官相驗訊問時，命採集其尿液送驗後，始發現其尿液檢驗呈嗎啡陽性反應。
二、案經高雄市政府警察局新興分局報告臺灣高雄地方法院檢察署檢察官偵查起訴。
    理  由
一、訊據被告丙○○固供承有於右揭時地無照駕車致戊○○、甲○○受傷及顏婉茹死
    亡之事實，惟矢口否認有於事故發生前施用毒品海洛因及違規左轉之過失犯行，
    辯稱：我是在案發日前三天曾經施用海洛因，但案發當日並未施用毒品，亦無精
    神恍惚情形，案發當時我並不是要左轉，是為了閃避機車才偏轉撞入人行道，且
    後來是因為車禍後驚嚇過度，導致警察誤認為我精神恍惚云云。經查：
（一）右揭事實業據被害人顏婉茹之父母即己○○、顏陳菊娥及被害人戊○○、甲○○等人於警訊、偵查中分別指述明確，並據目擊案發經過之證人謝國富及到場
      處理警員丁○○、乙○○等人於警訊或本院審理時分別證述明確（詳後述），
      復有被害人戊○○、甲○○、顏婉茹之診斷證明書各一紙，及高雄市○○○○○道路交通事故調查報告表、交通事故談話紀錄表各一紙，現場相片六張在卷
      可憑。又查，被害人顏婉茹因本件車禍受有頭部外傷、顱內出血等傷害，於送
      醫途中即因傷重而不治死亡等情，亦經台灣高雄地方法院檢察署檢察官督同法
      醫師相驗明確，製有相驗屍體證明書、鑑定驗斷書及勘驗筆錄在卷足憑。
（二）按海洛因（Heroin）業經公告列為第一級毒品，毒品危害防制條例第二條第二
      項第一款定有明文，其次，海洛因經施用入人體，平均約二十六小時內由其尿
      液中可驗出嗎啡陽性反應，此經行政院衛生署藥物食品檢驗局（嗣經改制為同
      署管制藥品管理局）於八十一年九月八日以（八一）藥檢壹字第八一一四八八
      五號函示明確。查被告於九十一年一月六日上午十一時五分許經採尿後，以「
      免疫學分析法」、「GC/MS方法」分別檢驗之結果，呈嗎啡陽性反應，有高雄
      市立凱旋醫院煙毒尿液檢驗成績書一紙在卷可憑，從而，足認被告於前述採尿
      之時起回溯二十六小時內某時（扣除肇事後受公權力拘束期間），確曾施用毒
      品海洛因一次，被告空言辯稱：案發當日未施用海洛因，係在案發前三日施用
      云云，自不足採信。再查，海洛因屬中樞神經抑制劑之麻醉藥品，經人體施用
      後會產生呼吸抑制、噁心、嘔吐、眩暈、精神恍惚、焦慮、血壓降低等副作用
      ，部分病人會產生膽妄、失去方向感等現象（參照行政院衛生署管制藥品管理
      局編印之「藥物濫用」一書第六四頁至第八五頁，九十一年五月出版），依證
      人即警員丁○○之證述：案發後至現場處理時，發現被告站在慢車道上講話很
      大聲當時他情緒頗激動，好像有喝酒，後來將他帶回警局製作筆錄，於製作過
      程中他的反應與一般人不同，精神有點恍惚，反應稍微遲鈍等語，及警員乙○○證陳：我抵達案發現場時，發現被告精神恍惚，我有叫同仁作酒測，但同仁
      說沒酒味，酒測也沒有酒精反應，當時我們問被告問題，他都答非所問，且步
      履不穩，所以我們當初懷疑他酒醉駕車等語（以上分別見本院九十一年九月十
      六日、同年十月三日之審判筆錄），足見被告於案發後確有精神恍惚、反應遲
      鈍、步履不穩等精神狀況不佳之情形，參以被告當時又有違規左轉、為閃避車
      輛竟緊踩油門而撞入騎樓之情形，由此益足證被告確有於施用毒品後已達不能
      安全駕駛動力交通工具之程度而仍駕駛之犯行。
（三）按汽車駕駛人吸食毒品、迷幻藥、麻醉藥品相類似管制藥品者，不得駕車；又
      行車應遵守道路交通標誌之指示，道路交通安全規則第一百十四條第三款、第
      九十條分別定有明文，被告雖無考領駕駛執照，然上開規定乃一般駕駛人週知
      之交通規則，被告自應知悉，而依當時狀況並無不能注意之情形，被告竟疏未
      注意及此，於吸食毒品後其精神狀態已達不能安全駕駛動力交通工具之程度，
      仍駕車上路，又違反禁止左轉標誌之指示，貿然左轉，適有一車籍不明機車自
      對向駛來，丙○○見狀竟加緊油門向右閃避，因行車操控不穩，以致於車速過
      快撞進路旁騎樓，致生本件事故，由此足認被告對本件車禍事故顯有過失甚明
      。又被害人戊○○、甲○○因本件交通事故受有右揭傷勢、顏婉茹並因而死亡
      之事實，已如前述，是被告之過失行為與上述被害人之傷害、死亡結果間，顯
      具有相當因果關係。而被告於警訊中即供承：當時係沿中山路由中博地下道由
      北向南駕駛，行經八德路口欲左轉八德一路時，為閃避前方一輛機車，將車向
      右偏轉便撞進騎樓等語明確，其於本院審理時空言辯稱：當時非欲左轉八德路
      云云，自不足採信。
綜上所述，本案事證明確，被告之犯行已臻明確。
二、核被告所為，係犯刑法第一百八十五條之三服用毒品不能安全駕駛動力交通工具
    而駕駛罪、第二百八十四條第一項前段之過失傷害罪及第二百七十六條第一項之
    過失致人於死罪。又被告無照駕駛一情，業據被告自承在卷，且於服用毒品之情
    形下，駕車肇事致人死、傷，應依道路交通管理處罰條例第八十六條第一項規定
    ，就過失傷害罪及過失致死罪部分加重其刑。其以一駕車過失行為同時觸犯致被
    害人戊○○、甲○○受傷及顏婉茹死亡之數罪結果，屬想像競合犯，應從一重之
    過失致死罪處斷。其所犯上開服用毒品不能安全駕駛動力交通工具而駕駛罪與過
    失致死罪之間，犯意各別，行為互異，應予分論併罰。按海洛因毒品成分對人之
    精神狀態、意識能力具有不良影響，施用海洛因後會導致呼吸抑制、眩暈、精神
    恍惚等作用，因而服用毒品後駕車在道路上行駛，對一般往來之公眾及駕駛人自
    身皆具有高度危險性，審酌被告明知上情，既漠視自己安危，更枉顧公眾行之安
    全，於服用毒品海洛因後已處於不能安全駕駛動力交通工具之狀態，仍駕車因而
    肇事，致被害人受傷、死亡等情節，且於犯罪後猶飾詞矯飾、意圖卸責，顯無悔
    意等一切情狀，爰分別量處如主文所示之刑。
三、據上論斷，應依刑事訴訟法第二百九十九條第一項前段，道路交通管理處罰條例
    第八十六條第一項，刑法第一百八十五條之三、第二百七十六條第一項、第五十
    一條第五款，罰金罰鍰提高標準條例第一條前段，第五十一條第五款，判決如主
 文。
本案經檢察官李允煉到庭執行職務。
中      華      民      國      九十一      年    十一    月    十二    日
                                  臺灣高雄地方法院交通法庭
                                      法  官  周玉群
右正本證明與原本無異。
如不服本判決，應於判決送達後十日內，向本院提出上訴狀。
                                      書記官  陳瓊芳
中      華      民      國      九十一      年    十一    月    十三    日
附錄本案論罪科刑法條：
刑法第一百八十五條之三
  服用毒品、麻醉藥品、酒類或其他相類之物，不能安全駕駛動力交通工具而駕駛者
  ，處一年以下有期徒刑、拘役或三萬元以下罰金。
邢法第二百七十六條第一項：
  因過失致人於死者，處二年以下有期徒刑、拘役或二千元以下罰金。
道路交通管理處罰條例第八十六條：
  汽車駕駛人，無駕駛執照駕車、酒醉駕車、吸食毒品或迷幻藥駕車、行駛人行道或
  行經行人穿越道不依規定讓行人優先通行，因而致人受傷或死亡，依法應負刑事責
  任者，加重其刑至二分之一。
